臺灣桃園地方法院刑事判決　　　　　　100年度簡上字第490號
上　訴　人　臺灣桃園地方法院檢察署檢察官
被　　　告　黃驛登原名黃永祥.
上列上訴人因被告詐欺案件，不服本院刑事庭於民國100 年8 月
4 日所為之100 年度桃簡字第1685號第一審刑事簡易判決（聲請
簡易判決處刑案號：100 年度偵字第6561號、第6939號），提起
上訴，本院管轄之第二審合議庭判決如下：
    主  文
上訴駁回。
    事  實
一、黃驛登（原名黃永祥）因於求職網站刊登資料而與某真實姓
    名年籍不詳自稱「陳副理」之成年男子取得聯絡，其可預見
    「陳副理」與所屬詐騙集團成年正犯成員不自行申辦金融機
    構帳戶之存摺及提款卡，而要求其提供帳戶之存摺、提款卡
    及密碼，係擬供為詐欺等不法犯罪行為贓款匯入之人頭帳戶
    之用。竟基於幫助詐欺取財之不確定故意，於民國99年11月
    間某日，在桃園縣桃園市桃園火車站旁之便利商店前，將其
    在兆豐國際商業銀行（下稱兆豐銀行）中壢分行所開立帳號
    00000000000 號帳戶及台灣中小企業銀行（下稱台灣企銀）
    中壢分行所開立帳號00000000000 號帳戶之存摺及提款卡一
    併交付予「陳副理」，並告知提款卡密碼。嗣「陳副理」與
    所屬詐騙集團之成年正犯成員，意圖為自己不法之所有，基
    於詐欺取財之犯意聯絡，由該詐騙集團成年成員分別於如附
    表所示之時間，以如附表所示之方式，使如附表所示之被害
    人信以為真而陷於錯誤，依指示操作自動櫃員機而各於如附
    表所示之時間，轉帳匯款如附表所示之金額至黃驛登所開立
    之上開兆豐銀行或台灣企銀帳戶內，均旋遭正犯成員持上開
    帳戶之提款卡而提領一空。嗣如附表所示之被害人分別發覺
    受騙而報警處理，始循線查悉上情。
二、案經桃園縣政府警察局桃園分局報告臺灣桃園地方法院檢察
    署檢察官偵查後聲請以簡易判決處刑。
    理  由
壹、程序事項：
    本案所引用之供述及非供述證據，經本院依法踐行調查證據
    程式，檢察官、被告均不爭執各該證據之證據能力，且亦查
    無依法應排除其證據能力之情形，是後述所引用證據之證據
    能力均無疑義，先予敘明。
貳、實體事項：
一、訊據被告黃驛登固坦承開立上開兆豐銀行及台灣企銀等帳戶
    ，並將前揭帳戶之存摺及提款卡均交付予「陳副理」，然矢
    口否認有何幫助詐欺取財犯行，辯稱：伊係為應徵工作才會
    提供前揭帳戶之存摺及提款卡，但伊未將提款卡密碼告知對
    方云云。經查：
  (一)被告係上開兆豐銀行及台灣企銀帳戶之申請人乙節，業經被
    告自承在卷，並有兆豐銀行中壢分行99年12月30日（99）兆
    銀壢字第587 號函附之開戶人基本資料、台灣中小企銀中壢
    分行99年12月29日99中壢字第0971號函附之帳戶申請資料各
    1 份附卷可稽。而證人即被害人黃筱筑、林美俐、余俐瑢、
    劉建甫、劉啟平、林湘漪及林佳樓等7 人遭詐騙集團成員以
    如附表所示之手法行騙後，分別轉帳匯款如附表所示之金額
    至被告所開立之上開兆豐銀行或台灣企銀帳戶內，旋遭人提
    領一空等情，亦據證人黃筱筑、林美俐、余俐瑢、劉建甫、
    劉啟平、林湘漪及林佳樓等7 人於警詢時證述綦詳，並有證
    人黃筱筑之陽信銀行存摺封面及內頁影本1 份、證人林美俐
    之台灣企銀存摺封面及中國信託自動櫃員機交易明細表等影
    本各1 份、證人余俐瑢之郵政儲金金融卡及存摺內頁等影本
    各1 份、證人劉建甫提出之郵政自動櫃員機交易明細表影本
    2 紙、證人劉啟平提出之郵政存簿儲金存摺封面及中國信託
    自動櫃員機交易明細表等影本各1 份、證人林湘漪提出之中
    國信託自動櫃員機交易明細表1 紙、證人林佳樓之上海商業
    儲蓄銀行存摺封面及內頁影本1 份、上開兆豐銀行中壢分行
    函附之客戶存款資料明細表1 份、上開台灣企銀中壢分行函
    附之存提明細1 份附卷可稽，堪信為真實。
  (二)至被告雖以前詞置辯，然查：
  1.按金融機構帳戶提款卡設置密碼之目的，係避免提款卡如因
    失竊、遺失或其他原因脫離本人持有時，取得提款卡之人若
    未經原持卡人告知密碼，將難以使用該提款卡。被告雖辯稱
    ：未將上開兆豐銀行及台灣企銀帳戶之提款卡密碼告知他人
    ，也未將密碼寫在存摺或提款卡上，不知「陳副理」為何會
    知道伊之提款卡密碼云云。惟現今磁條或晶片提款卡至少需
    設定4 位或6 位以上數字組合之密碼，每位數可任意選用0
    至9 等數字，其排列組合之可能甚多，不知密碼之第三人任
    意輸入號碼而恰與正確之密碼相符者，機率微乎其微；且為
    降低提款卡遭人盜用之風險，自動櫃員機就提款卡密碼輸入
    之次數均設有限制，若連續輸入錯誤密碼達3 次，自動櫃員
    機將強制收回該張提款卡；復參以被告於本院審理中供稱：
    伊不是以伊之生日設定提款卡密碼，好像係以伊兒子之生日
    設為提款卡密碼，但伊當時並未將伊兒子之生日告知「陳副
    理」，亦交付關於伊兒子生日之資料等語（詳卷本院簡上卷
    第33頁反面），則不知情之第三人實難猜測該密碼之設定規
    則與正確數字，是衡情若非被告主動告知「陳副理」前揭兆
    豐銀行及台灣企銀等帳戶之提款卡密碼，「陳副理」及所屬
    詐騙集團成員豈有可能於取得前揭被告帳戶之提款卡後，即
    能於短時間內使用該等提款卡並輸入正確之密碼，以操作提
    款機而得及時提領如附表所示之被害人受騙匯入前揭帳戶內
    之款項，足認被告除交付前揭帳戶之提款卡外，應有併將提
    款卡之密碼告知「陳副理」。
  2.又按金融機構之存款帳戶乃一般人極易申請取得，且個人存
    款帳戶之存摺、提款卡及密碼等，乃關係該帳戶內款項之存
    取，若非極為信任之親友因急迫情形有立即使用之必要者外
    ，本可各自至銀行或郵局開立帳戶使用，自無須向他人借用
    或價購之必要，個人帳戶之存摺及提款卡，亦無任意出借、
    出賣交付或將帳戶提款卡密碼告知予非熟識之人之理，一般
    人亦有應妥為保管存摺、提款卡及密碼，以防止被他人冒用
    之認識。況時下以人頭帳戶詐騙被害人匯款之行為甚為猖獗
    ，此經媒體廣為報導，政府機關及各家金融行庫均一再呼籲
    民眾應謹慎控管名下帳戶，勿輕易交付個人帳戶予不熟識之
    人，以免淪為詐騙者用以匯入及提領詐騙所得款項之工具，
    是依一般人之智識及社會生活經驗，對於悖於常情而要求他
    人交付帳戶之存摺、提款卡及密碼者，必係以遂行存提款紀
    錄不易循線追查為目的，進而將該帳戶用於不法用途乙節，
    應可產生合理之懷疑，而不隨意將帳戶交出，避免成為他人
    犯罪之幫兇。而衡情被告為智識正常之成年人，且據被告於
    偵查中陳稱：之前有應徵過3 、4 個工作，但均未在便利商
    店進行面試應徵程序等語（詳見100 年度偵字第6561號卷第
    59頁），則依被告之工作經驗，其並非毫無社會閱歷之人，
    應可查悉本次面試竟於與工作無關之便利商店前匆促為之乙
    情，與其過往求職經驗有異，已甚為可疑。且不論係辦理薪
    資轉帳或所謂調查員工信用狀況，均無須提供帳戶之提款卡
    ，更無提供提款卡密碼之必要，否則帳戶內之金錢，將有為
    持有提款卡且知悉密碼之對方任意提領之風險；復參以被告
    於本院審理中供稱：伊當時交付給「陳副理」之物品有身分
    證影本、前揭2 個帳戶之存摺、提款卡及存摺影本，是「陳
    副理」要求要提供2 本存摺，伊當時有詢問原因，「陳副理
    」說是要查看公司配合薪資轉帳之銀行是哪一家，所以要拿
    伊之存摺去查等語（詳見本院簡上卷第34頁），既然「陳副
    理」向被告索取帳戶存摺及提款卡係為查詢公司配合之薪資
    轉帳戶，則被告大可以口頭告知「陳副理」其開戶銀行之名
    稱即可達到查詢目的，且被告既已交付存摺影本，又何需再
    交付存摺及提款卡，徒增他人盜用存摺及提款卡之機會，亦
    顯悖於常理。被告在此情形下，猶率爾將前揭帳戶之存摺及
    提款卡交付予初次見面且真實姓名年籍均不詳之「陳副理」
    ，並告知密碼，已無從排除或控管他人使用其帳戶之可能；
    被告亦於本院審理中供稱：伊有聽過詐騙集團，也聽說詐騙
    集團係打電話騙被害人，被害人就會以轉帳方式將錢匯到詐
    騙集團的帳戶，伊也知道詐騙集團都是利用帳戶來收取詐騙
    的款項，當時伊的心態係只要能趕快換工作，伊不管帳戶有
    可能被別人拿來使用等語（詳卷本院簡上卷第34頁反面），
    足徵被告對其將前揭帳戶之存摺、提款卡交付「陳副理」，
    並告知提款卡密碼，係提供詐騙集團作為人頭帳戶使用，藉
    以存、提詐欺他人所得之款項，以逃避追查之情，縱非出於
    確信，亦應有所認識，而被告仍執意為之，堪認被告顯有容
    認本案犯罪集團成員將前揭兆豐銀行及台灣企銀等帳戶作為
    詐欺取財帳戶使用之幫助詐欺取財之不確定故意存在。
  (三)綜上所述，被告空言否認犯行，顯係卸責之詞，不足採信。
    本件事證明確，被告犯行洵堪認定，應依法論科。
二、核被告所為，係犯刑法第30條第1 項前段、第339 條第1 項
    之幫助詐欺取財罪。上開正犯成員間，就上開犯行，為有犯
    意聯絡與行為分擔之共同正犯，惟被告僅係基於幫助詐欺取
    財意思，提供上開兆豐銀行及台灣企銀等帳戶之存摺、提款
    卡，並告知密碼，供為贓款匯入、提領之帳戶，係提供詐欺
    取財構成要件以外之助力，為詐欺取財罪之幫助犯，並依刑
    法第30條第2 項之規定，減輕其刑。被告以一幫助行為，幫
    助正犯詐欺如附表所示之被害人等7 人，而侵害如附表所示
    之被害人等7 人之個人法益，為想像競合犯，應從一重處斷
    。被告幫助正犯詐欺被害人余俐瑢之幫助行為僅一個，雖正
    犯施用詐術使被害人余俐瑢多次交付財物，係正犯該次詐欺
    取財行為使被害人余俐瑢分次交付財物之結果，祇成立1 詐
    欺取財罪；被告為幫助犯，亦祇成立1 幫助詐欺取財罪。另
    被告已將上開兆豐銀行及台灣企銀帳戶之存摺、提款卡交付
    他人，且未扣案，是否仍屬被告所有及是否尚存在均有未明
    ，為免將來執行之困難與所有權歸屬發生爭議，不予宣告沒
    收，併予敘明。原審以被告犯罪事證明確，援引刑法第30條
    第1 項、第2 項、第339 條第1 項、第55條、第41條第1 項
    前段，刑法施行法第1 條之1 第1 項、第2 項前段，並審酌
    被告明知詐騙行為猖獗，卻仍將其所有之金融機構帳戶提供
    予不法人士使用，助長犯罪風氣，增加查緝困難，嚴重破壞
    社會治安及造成被害人尋求救濟困難，所為誠屬不該，犯後
    猶否認犯行，未見悔意，復考量本案被害人遭詐騙之金額、
    本案犯罪情節及被告資力等一切情狀，量處被告有期徒刑 5
    月，如易科罰金，以新臺幣1,000 元折算1 日，核其認事用
    法均無違誤，量刑亦無不當。上訴人雖以被害人余俐瑢所受
    損害非輕，且未獲被告賠償分文，認原審判決量刑過輕為由
    提起上訴，惟按法官於有罪判決如何量處罪刑，為實體法賦
    予審理法官裁量之刑罰權事項，法官行使此項裁量權，自得
    依據個案情節，參酌刑法第57條所定各款犯罪情狀之規定，
    於法定刑度內量處被告罪刑；除有逾越該罪法定刑或法定要
    件，或未能符合法規範體系及目的，或未遵守一般經驗及論
    理法則，或顯然逾越裁量，或濫用裁量等違法情事之外，自
    不得任意指摘其量刑違法（最高法院80年台非字第473 號、
    75年台上字第7033號、72年台上字第6696號、72年台上字第
    3647號著有判例可資參照），準此，法官量刑如非有上揭明
    顯違法之情事，自不得擅加指摘其違法或不當。查原判決就
    如何量定被告宣告刑之理由，業已詳敘如上，並在法定刑度
    範圍內，量處被告有期徒刑5 月，並諭知如易科罰金，以1,
    000 元折算1 日之折算標準，經核原審量刑並無濫用量刑權
    限，亦無其他違法或失當之處，是上訴人仍執前詞指摘原判
    決量刑不當而提起上訴，為無理由，應予駁回。
據上論斷，應依刑事訴訟法第455 條之1 第1 項、第3 項、第36
8 條，判決如主文。
本案經檢察官余怡寬到庭執行職務。
中    華    民    國  100     年    10    月    31    日
                  刑事第十二庭審判長法  官  許  雅  婷
                                    法  官  陳  威  帆
                                    法  官  黃  珮  如
以上正本證明與原本無異。
不得上訴。
                                    書記官  洪  明  煥
中    華    民    國   100    年    11    月    1     日
論罪科刑法條：
中華民國刑法第30條
幫助他人實行犯罪行為者，為幫助犯。雖他人不知幫助之情者，
亦同。
幫助犯之處罰，得按正犯之刑減輕之。
中華民國刑法第339條第1項
意圖為自己或第三人不法之所有，以詐術使人將本人或第三人之
物交付者，處 5 年以下有期徒刑、拘役或科或併科 1 千元以下
罰金。
附表：
┌──┬───┬─────────────┬──────────────┐
│編號│被害人│      詐騙時間及方式      │    詐騙金額（新臺幣：元）  │
├──┼───┼─────────────┼──────────────┤
│ 1  │黃筱筑│於99年12月1 日晚間8 時許，│於99年12月3 日晚間6 時17分許│
│    │      │撥打電話與黃筱筑聯絡，佯稱│，轉帳匯款29,989元至黃驛登所│
│    │      │係購物網站客服人員，告知黃│開立之上開兆豐銀行帳戶內。  │
│    │      │筱筑之網路購物交易遭誤設為│                            │
│    │      │分期扣款云云；嗣於同年月3 │                            │
│    │      │日下午5 時許，又撥打電話與│                            │
│    │      │黃筱筑聯絡，佯稱係郵局人員│                            │
│    │      │，要黃筱筑依指示操作自動櫃│                            │
│    │      │員機以解除分期扣款設定云云│                            │
│    │      │。                        │                            │
├──┼───┼─────────────┼──────────────┤
│ 2  │林美俐│於99年12月3 日晚間7 時33分│於99年12月3 日晚間8 時3 分許│
│    │      │許，撥打電話與林美俐聯絡，│，轉帳匯款14,123元至黃驛登所│
│    │      │佯稱係購物網站人員，因林美│開立之上開兆豐銀行帳戶內。  │
│    │      │俐之前購物時輸入錯誤，若不│                            │
│    │      │依指示取消，將會連續扣款12│                            │
│    │      │次，將會請銀行人員與林美俐│                            │
│    │      │聯絡云云；嗣於同日晚間7 時│                            │
│    │      │48分許，又撥打電話與林美俐│                            │
│    │      │聯絡，佯稱係銀行專員，要林│                            │
│    │      │美俐依指示操作自動櫃員機以│                            │
│    │      │取消連續扣款設定云云。    │                            │
│    │      │團成員之指示匯款。        │                            │
├──┼───┼─────────────┼──────────────┤
│ 3  │余俐瑢│於99年12月2 日晚間6 時，撥│於99年12月2 日晚間9 時59 分 │
│    │      │打電話與余俐瑢聯絡，佯稱余│許及翌（3 ）日下午5 時35分許│
│    │      │俐瑢之前於網路購物多下訂單│，各轉帳匯款29,998元（檢察官│
│    │      │，會請郵局人員與余俐瑢聯絡│聲請簡易判決處刑書附表誤載為│
│    │      │以取消訂單云云；嗣於同日及│29,989元）及7,217 元至黃驛登│
│    │      │翌（3 ）日均撥打電話與余俐│所開立之上開兆豐銀行帳戶內。│
│    │      │瑢聯絡，佯稱係郵局人員，要│                            │
│    │      │余俐瑢依指示操作自動櫃員機│                            │
│    │      │以取消訂單云云。          │                            │
├──┼───┼─────────────┼──────────────┤
│ 4  │劉建甫│於99年12月2 日下午5 時20分│於99年12月2 日晚間7 時26分（│
│    │      │許，撥打電話與劉建甫聯絡，│檢察官聲請簡易判決處刑書附表│
│    │      │佯稱係購物網站之賣家，因作│誤載為99年12月3 日19時10分）│
│    │      │業疏失，造成每月會從劉建甫│許，轉帳匯款4,712 元至黃驛登│
│    │      │帳戶內扣款，將有郵局人員與│所開立之上開台灣企銀帳戶內。│
│    │      │劉建甫聯絡，協助取消錯誤設│                            │
│    │      │定云云；嗣於同日下午5 時30│                            │
│    │      │分許，又撥打電話與劉建甫聯│                            │
│    │      │絡，佯稱係郵局人員，要劉建│                            │
│    │      │甫依指示操作自動櫃員機，以│                            │
│    │      │取消錯誤設定云云。        │                            │
├──┼───┼─────────────┼──────────────┤
│ 5  │劉啟平│於99年12月2 日晚間8 時30分│於99年12月2 日（檢察官聲請簡│
│    │      │許，撥打電話與劉啟平聯絡，│易判決處刑書附表誤載為99年12│
│    │      │佯稱劉啟平先前於網路購物時│月3 日）晚間8 時32分許，轉帳│
│    │      │，不慎匯款至分期帳戶，要依│匯款24,998元至黃驛登所開立之│
│    │      │指示取消云云；嗣於同日又撥│上開台灣企銀帳戶內。        │
│    │      │打電話與劉啟平聯絡，佯稱係│                            │
│    │      │郵局人員，要劉啟平依指示操│                            │
│    │      │作自動櫃員機，以取消錯誤設│                            │
│    │      │定云云。                  │                            │
├──┼───┼─────────────┼──────────────┤
│ 6  │林湘漪│於99年12月2 日晚間9 時許，│於99年12月2 日（檢察官聲請簡│
│    │      │撥打電話與林湘漪聯絡，佯稱│易判決處刑書附表誤載為99年12│
│    │      │係網路購物賣家，因林湘漪重│月3 日）晚間9 時31分許，轉帳│
│    │      │複交易，要辦理退費云云；嗣│匯款11,868元至黃驛登所開立之│
│    │      │於同日又撥打電話與林湘漪聯│上開台灣企銀帳戶內。        │
│    │      │絡，佯稱係銀行客服人員，要│                            │
│    │      │林湘漪依指示操作自動櫃員機│                            │
│    │      │以辦理退費云云。          │                            │
├──┼───┼─────────────┼──────────────┤
│ 7  │林佳樓│於99年12月1 日晚間9 時54分│於99年12月2 日下午5 許24分許│
│    │      │許，撥打電話與林佳樓聯絡，│（檢察官聲請簡易判決處刑書附│
│    │      │佯稱係網路購物賣家，因先前│表誤載為99年12月3 日某時許）│
│    │      │與林佳樓交易時，誤將林佳樓│，轉帳匯款29,987元（檢察官聲│
│    │      │之匯款金額設為分期付款，會│請簡易判決處刑書附表記載30,0│
│    │      │請銀行人員協助取消云云；嗣│04元係包括手續費17元）至黃驛│
│    │      │於翌（2 ）日下午5 時許，又│登所開立之上開台灣企銀帳戶內│
│    │      │撥打電話與林佳樓聯絡，佯稱│。                          │
│    │      │係銀行人員，要林佳樓依指示│                            │
│    │      │操作自動櫃員機以解除分期付│                            │
│    │      │款設定云云。              │                            │
└──┴───┴─────────────┴──────────────┘